臺灣彰化地方法院刑事判決　　　　　　　　　　　　　　九十年度易字第六一四號
　　公　訴　人　臺灣彰化地方法院檢察署檢察官
　　被　　　告　丙○○
　　　　　　　　癸○○
　　　　　　　　甲○○
　　　　　　　　庚○○
右被告等因詐欺案件，經檢察官提起公訴（八十九年度偵字第八九四七號），及移送
併案審理（九十年度偵字第四八０一號），本院判決如左：
        主  文
丙○○、癸○○、甲○○、庚○○均無罪。
        理  由
一、公訴意旨略以：被告丙○○、癸○○、甲○○、庚○○與同案被告己○○、丁○○（同案被告己○○、丁○○部分另行審結；另同案被告丁○○之姓名，起訴書
    誤載為「邱文州」）共同基於意圖為自己不法所有之概括犯意聯絡，以被告丙○○為首，由被告丙○○提供神像及賽錢箱給被告癸○○、甲○○、庚○○及同案
    被告己○○、丁○○，自民國八十九年十月九日起至八十九年十一月二十二日止
    ，以二人為一組，一人手捧神像，另一人肩上掛著賽錢箱，以假借興建「共勝堂
    」欠缺經費為由等方式，連續在彰化縣大村鄉○○村○○路、線西鄉○○路等彰
    化縣境內各地，向不特定之民眾勸募金錢，要求民眾捐獻，惟如民眾不願意捐獻
    時即不肯離開，並要求民眾做好心、積功德，直至民眾捐獻後始肯離去，前後詐
    騙多次，每組一日詐騙得款約新臺幣（下同）三千至一萬元不等，被告癸○○、
    甲○○、庚○○及同案被告己○○、丁○○等人募得之款項，扣除住宿費及伙食
    費後，每日每組匯交三千二百元至被告丙○○所有高新銀行高雄建國分行、帳號
    ：000000000000號帳戶內，前後共計約匯款與被告丙○○七萬多元
    ，其餘則朋分花用，因認被告丙○○、癸○○、甲○○、庚○○與同案被告己○○、丁○○共同涉犯刑法第三百三十九條第一項之詐欺取財罪。
二、按犯罪事實應依證據認定之，無證據不得推定其犯罪事實，刑事訴訟法第一百五
    十四條定有明文。復按所謂認定犯罪事實之證據，係指足以認定被告確有犯罪行
    為之積極證據而言，該項證據自須適合於被告犯罪事實之認定，始得採為斷罪資
    料；又事實之認定，應憑證據，如未能發現相當證據，或證據不足以證明，自不
    能以推測或擬制之方法，以為裁判基礎，最高法院二十九年上字第三一０五號、
    四十年臺上字第八六號判例著有明文。又按認定犯罪事實所憑之證據，無論係直
    接證據或間接證據，其為訴訟上之證明，須於通常一般之人均不致有所懷疑，而
    得確信其為真實之程度者，始得據為有罪之認定，倘其證明尚未達到此一程度，
    而有合理性之懷疑存在時，法院復已就其心證上之理由予以闡述，敘明其如何無
    從為有罪之確信，因而為無罪之判決者，不得遽指為違法，最高法院七十六年臺
    上字第四九八六號著有判例。
三、公訴人認被告丙○○、癸○○、甲○○、庚○○涉有上開罪嫌，無非係以被告丙○○、癸○○、甲○○、庚○○及同案被告己○○、丁○○等人分別於警、偵時
    之供述、證人戊○○、乙○○、葉啟村三人於警訊時之證述及扣案之被告丙○○
    所有高新銀行高雄建國分行、帳號：000000000000號帳戶存摺、「
    共勝堂」感謝狀（含已使用過及未使用者共計有四十二冊）、募款箱三個（含鑰
    匙三支）、「共勝堂」義工證三枚及被告丙○○、癸○○、甲○○、庚○○及同
    案被告己○○、丁○○等人募款所得現款總計九千一百九十七元為其主要論據。
    惟訊據被告丙○○、癸○○、甲○○、庚○○四人固均坦承有募款之行為，然均
    堅詞否認涉有何詐欺犯行，被告丙○○辯稱：伊係「共勝堂」之負責人，並確有
    「共勝堂」存在，該廟設在高雄縣鳳山市○○路八十七巷二十之二號對面，被告
    癸○○、甲○○、庚○○及同案被告己○○、丁○○則為該廟之義工，並依其指
    示向民眾募款，作為建廟之費用，被告癸○○、甲○○、庚○○及同案被告己○○、丁○○等人募款時，「共勝堂」正興建中，渠等所募款項扣除食、宿費用後
    ，其餘則匯至伊所有上開高新銀行高雄建國分行帳戶內，作為興建「共勝堂」之
    經費，並無詐欺之行為等語；被告癸○○、甲○○、庚○○三人則一致辯稱：渠
    等係「共勝堂」之義工，係依「共勝堂」負責人即被告丙○○指示，向民眾勸募
    建廟費用，募款所得扣除食、宿費用後，均交由被告丙○○處理，並無詐欺之意
    等語。
四、經查：（一）被告丙○○、癸○○、甲○○、庚○○為警查獲時，確有「共勝堂
    」之存在，「共勝堂」當時係設立在高雄縣鳳山市○○路八十七巷二十之一號對
    面，且正興建中等情，有被告丙○○分別於偵訊、本院訊問時提出之照片共計二
    十幀及被告丙○○於本院訊問時提出之興建「共勝堂」部分支出款項及購買該廟
    供俸神明所需之香火燭炮等物之估價單二十五張、收據三件在卷可稽；又經本院
    先後二次函請高雄縣警察局前往「共勝堂」前揭設址現場勘查並進行查訪之結果
    ，經函覆稱：位於高雄縣鳳山市○○路八七巷二十之二號之「共勝堂」係在市區
    內，有信徒子○○擔任廟祝居住在該堂內，堂內並供奉有邢府千歲、七祖善師、
    五府千歲、玄天上帝及天上聖母等五尊神像供一般信徒膜拜等情，有高雄縣警察
    局九十年六月十一日高警刑機字第一九０六一號函文及該函後附之證人子○○警
    訊筆錄、「共勝堂」照片十六張及高雄縣警察局九十一年八月六日高警刑機字第
    ０九一００三０三二三號函附之證人即位在「共勝堂」附近之「福德宮」副主任
    委員林躍煌之警訊筆錄在卷可憑；再證人子○○於本院訊問時到庭證稱：其自八
    十八年底起開始在「共勝堂」服務，「共勝堂」原本設在高雄市○○○街二十九
    號，嗣於八十九年七、八月間遷至鳳山市○○路現址，八十九年間「共勝堂」確
    有在上開油管路址處興建之事實等語，「共勝堂」並非虛設之廟等語。是依前開
    相關事證，被告丙○○、癸○○、甲○○、庚○○辯稱：確有「共勝堂」該廟存
    在，且募款之際「共勝堂」正興建中等語，並非虛妄，堪以採信，尚難認被告丙○○、癸○○、甲○○、庚○○有何以不實原因向民眾募款之情事。雖「共勝堂
    」並未向行政主管機關辦理登記，有警卷內之「公務電話登記簿」（即承辦員警
    向高雄縣政府宗教民俗科電詢查知「共勝堂」並未辦理登記一情之電話紀錄）一
    紙在卷可考，惟此係屬行政機關對於寺廟之管理範疇，與被告是否涉犯詐欺罪尚
    屬無涉。（二）又本案經警方查悉之捐款人有戊○○、乙○○及辛○○三人，證
    人葉啟村即辛○○之父親於警訊中證稱：因募款之人死纏不走，要求做好心、積
    功德，其女兒辛○○迫於無奈始捐款等語；證人戊○○於警訊時證述：八十九年
    十一月二十二日上午九時三十分許，被告甲○○及另一較矮者進入其位於彰化縣
    伸港鄉○○村○○路一八七號營業處，一人捧著募款箱，另一人手捧一尊神明，
    稱要建廟沒有經費要求募款，因該二人一直在其營業處所不走，為了打發渠二人
    走，才交付五十元等語；證人乙○○於警訊時證稱：八十九年十一月二十二日上
    午九時許，被告甲○○及另一人，以其中一人以手捧神明、另一人提賽錢箱（即
    功德箱），在其位於彰化縣新港鄉○○路一七七號店鋪門口募款，其惟恐影響生
    意，以二十元打發他們離去等語。因而依上開證人葉啟村、戊○○及乙○○之證
    述，被害人辛○○、戊○○、乙○○均係為了達到打發被告、使被告離去之目的
    ，乃交付款項與被告，並非出於以所捐款項供以作為「共勝堂」建廟費用之意而
    交付金錢與被告，是以前開交付款項與被告之辛○○、戊○○、乙○○等人，尚
    難認係「因陷於錯誤而交付財物」之詐欺被害人；且公訴人起訴事實載稱「如民
    眾不願意捐獻時，勸募之人己○○、癸○○、甲○○、庚○○、邱文州（按：為
    丁○○之誤）即不肯離開，並要求民眾做好心、積功德，直至民眾捐獻後，己○○等人始肯離去」之行為，核與刑法詐欺取財罪所定施用「詐術」之詐欺行為並
    不相符，難認被告丙○○、癸○○、甲○○、庚○○及同案被告己○○、丁○○
    上開行為，有何施用詐術之詐欺犯行。（三）綜前所述，被告丙○○、癸○○、
    甲○○、庚○○及同案被告己○○、丁○○向民眾募款之際，既確有「共勝堂」
    之存在，且「共勝堂」當時正在興建中，被告丙○○、癸○○、甲○○、庚○○
    之募款原因並未有不實；又交付款項與被告之辛○○、戊○○及乙○○等人亦難
    認係遭詐欺之被害人，已詳述如前。是縱事後被告丙○○、癸○○、甲○○、庚○○所募款項，有部分供以作為募款者之食、宿費用，亦係屬渠等所募款項事後
    使用是否得當之問題，尚難逕據此率予推認被告丙○○、癸○○、甲○○、庚○○有何詐欺情事。此外，復查無其他積極確切之證據，足資證明被告丙○○、癸○○、甲○○、庚○○有何公訴人起訴事實所載之詐欺取財犯行，不能證明渠等
    犯罪，揆諸前揭說明，自應諭知被告丙○○、癸○○、甲○○、庚○○無罪之判
    決，以免冤抑。
五、又臺灣彰化地方法院檢察署檢察官以九十年七月二十五日壬○朝黃字第三二０六
    二號函移送併辦（即臺灣彰化地方法院檢察署九十年度偵字第四八０一號一案）
    部分，與被告丙○○經公訴人起訴之前開所涉詐欺取財罪嫌，係屬同一事實，附
    此敘明。
六、另臺灣澎湖地方法院檢察署檢察官以九十年十月十六日澎檢威明字第三八五六號
    函移送併辦（即臺灣澎湖地方法院檢察署九十年度偵字第五一五號）之被告甲○○所涉詐欺取財罪嫌，因被告甲○○前開起訴部分業經本院為無罪判決，因而移
    送併辦部分與已起訴部分自無連續犯之裁判上一罪關係，而非起訴效力所及，本
    院無從併辦，應退回檢察官為妥適處理，併予敘明。
據上論斷，應依刑事訴訟法第三百零一條第一項，判決如主文。
本案經檢察官徐則賢到庭執行職務。
中      華      民      國    九十一    年      十      月    二十一    日
                                臺灣彰化地方法院刑事第三庭
                                    法      官  李  雅  俐
右正本證明與原本無異。
如不服本判決，應於判決送達後十日內，向本院提出上訴狀（應附繕本），上訴於臺
灣高等法院臺中分院。
告訴人或被害人對於判決如有不服具備理由請求檢察官上訴者，其上訴期間之計算係
以檢察官收受判決正本之日期為準。
                                    法院書記官  陳  佳  宏
中      華      民      國    九十一    年      十      月    二十八    日
